# 求助陈版主：同时为客户和供应商的收入确认判断疑问

提问人：Tina-Zhou 时间：2018-05-03 17:56:06
求助陈版主：公司为制造型企业，其对应的产品为定制型产品，公司的第一大客户A，在进行合作的过程中，客户A指定其向公司购买的产品所用的主材必须向客户A自己采购，在合作过程中，与客户A的采购主材及销售产品过程分别签订合同及增值税，款项结算时按照应付应收对抵后结算，目前根据公司与该客户的合作过程中，公司向客户A采购的主材基本均用于该客户A采购产品的生产，未用于其它客户产品的生产，该行业普遍存在客户指定供应商的情况，以确保产品质量，主要差异为部分客户指定向其信任的供应商采购（价格等均由公司与供应商商谈确认），部分客户指定的供应商为其关联方供应商，部分客户直接销售主材给公司，公司使用该客户销售的材料进行产品生产，并销售给该客户；现有以下问题： 1 、对公司与该客户A的交易是否定义为受托加工，同时相关物资的采购是否作为受托管理物资，在销售后进行收入确认时，只确认加工费。 2 、对公司与该客户A的采购过程作为采购入库，正常进行成本核算等财务核算，在收入确认时按照净额法结算。 3 、对公司与该客户A的合作按照正常的销售采购处理，分别按照供应商和客户进行正常财务核算。 关于此项业务，应如何认定并进行相应账务处理？

回答人：chenyiwei
对此类合同，一般处理原则是从以下角度分析此类委托加工业务应采用的收入确认模式（对此处涉及的两个合同均可按此模式进行考虑）： 一般认为，应重点关注受托方（法律形式上为买方）在持有存货期间是否实质性地享有或承担其所有权上的主要风险和报酬，即“一般存货风险”，特别是公允价值变动风险、呆滞积压风险；能否自主决定采购和销售交易对象以及交易价格等。 另外，还需遵循判断购入原料和销售加工后产品的两笔交易是否构成“一揽子交易”的相关指引：参考《企业会计准则解释第 5 号》第五条和《企业会计准则第 33 号——合并财务报表（ 2014 年修订）》第五十一条规定，分析这两笔交易是否实质上是同时谈判确定、互为前提和条件、旨在实现一项商业目的的一揽子交易。就本案例而言，应重点关注所涉及的材料或加工成品是否在用途等方面具有专属性，事实上只可能与该特定客户进行该采购和销售交易，如果将两笔交易分拆开来则各自均不具有独立的商业意义，只有合在一起时才具有合理商业目的；两笔交易在标的货物品种、交易价格、数量、交货时间等方面是否存在明显对应关系；等等。具体而言，在判断本案例中能否分别确认一项采购业务和一项销售业务时，应关注采购合同和销售合同是否分别独立订立，两者是否互为前提和条件，两者的条款是否互相对应等因素，予以综合分析和评价。例如，需关注的因素至少包括： 1 、销售合同和采购合同是否同时签订，其所涉及的货物品种、数量是否一一对应，销售合同约定的交货时间是否为采购合同所涉及的存货入库后加上必要的加工时间。 2 、采购合同一旦执行，加工商将原材料验收入库后，对应的产品销售合同是否就是不可撤销的，即双方均不可撤销对应的产品购销合同，必须严格依约履行，如果撤销则要向守约方支付非常高额的违约金或赔偿金，事实上导致产品销售合同是不可解除的。加工商不可能将加工后的产品自用或卖给第三人（即使第三人的出价高于该产品销售合同约定的售价），被审计单位（卖方）也不能以市场情况变化、价格变动等任何理由拒绝出售加工后的产品。从而加工商（被审计单位）不承担原材料和产品的滞销积压风险，该等风险由产品销售合同中的买方承担。 3 、产品销售合同中是否约定，对于买方提供的原材料中原先即存在的质量缺陷所导致的加工后销售的产品的质量缺陷，加工商不承担责任。 4 、产品销售合同约定的产成品销售价格的定价机制，是否按照对应的原材料采购价格加上一定的加工费予以确定，而不考虑该产品于销售时（或者签订销售合同时）的市场公允价格，从而被审计单位（加工商）不承担产品的市场价格变动风险，该等风险由产品采购合同中的买方承担。 5 、加工商在从委托方购入原材料后，是否与其通过其他渠道购入的同种原材料混合使用，加工后的产成品是否也单独存放，与加工商的其他同类产成品明确区分，从而这部分原材料和产成品不进入受托方正常的产品成本核算体系。 如果有证据表明采购和销售合同符合上述条件的，则应按委托加工业务进行会计处理；没有证据表明符合上述条件的，应按照两笔独立业务分别进行会计处理。
但还需要注意的是：由于近期内监管机构较为关注利用不具有商业实质的购销交易虚增收入的舞弊问题，也已出现多起因不恰当地采用“总额法”而导致企业和事务所被处罚或警示的案例，因此我们目前对认可采用“总额法”的态度是比较审慎的。如果根据上述各点分析，认为应采用“总额法”的可能性更大时，还应进一步分析交易安排背后的商业目的，确定将各笔交易分别看作独立的采购和销售交易能否有合理的商业理由予以支持。
净额法下，加工商的存货价值仅包含所发生的加工费，不包括由委托方提供的原材料的价值。加工商在法律形式上从委托方或其关联方购入原材料而支付或应付的款项体现为与委托方之间的一项往来债权。 不论收入和成本的确认是采用“总额法”还是“净额法”，也不管是在单体层面还是合并层面，对所涉及的往来款能否抵销后按净额列报的问题，均依据《企业会计准则第 37 号——金融工具列报》的第五章“金融资产和金融负债的抵销”中的原则和规定予以分析，关注被审计单位是否具有抵销已确认金额的现时可执行的法定权利，以及是否计划以净额结算，或同时变现该金融资产和清偿该金融负债。特别地，对于涉及三方或更多方之间的往来款项，如果没有三方或多方之间的互抵协议，则应收应付款项不能进行互抵列示。